【裁判字號】    92,基簡,287
【裁判日期】    920723
【裁判案由】    損害賠償
【裁判全文】
臺灣基隆地方法院基隆簡易庭民事判決  九十二年度基簡字第二八七號
    原      告    丁○○
    被      告    乙○○
                  甲○○
右當事人間請求損害賠償事件，本院判決如左：
    主    文
被告應連帶給付原告新台幣貳拾伍萬仟陸佰陸拾壹元，及自民國九十二年三月二十
八日起至清償日止，按年息百分之五計算之利息。
訴訟費用由被告連帶負擔。
本判決於原告以新台幣捌萬伍仟元供擔保後，得為假執行。
    理由要領
一、被告二人經合法通知，均未於最後言詞辯論期日到場，核無民事訴訟法第三百八
    十六條所列各款情形，爰依原告之聲請，准由其一造辯論而為判決。
二、按訴狀送達後，原告不得將原訴變更或追加他訴，但有擴張或減縮應受判決事項
    之聲明者，不在此限，民事訴訟法第二百五十五條第一項第三款定有明文。本件
    原告原起訴請求被告連帶給付新台幣（下同）二十七萬八千九百四十一元，嗣減
    縮請求金額為二十五萬三千六百六十一元，原告變更請求金額既屬減縮訴之聲明
    ，參諸前揭規定，應予准許，合先敘明。
三、本件原告主張被告乙○○為民國七十二年五月十一日生，係被告甲○○之子，被
    告乙○○於九十一年七月十一日下午三時許，無駕駛執照竟駕駛其姊沈讌如所有
    之車號Ｔ８─９０４３號自小客車，沿瑞八公路由瑞芳往八堵方向行駛，途經同
    路四．二公里處，本應注意行車前方向盤、煞車、輪胎等設置應確實有效，在市
    區道路，時速不得超過五十公里，又汽車在雙向二線道行駛時，不得駛入來車之
    車道內，而依當時情形，天候為晴，有日間自然光線，柏油之路面乾燥，無缺陷
    ，無障礙物，視距良好，並無不能注意之情事，竟以超過八十公里之時速飆駛，
    適該車三角架及傳動軸於行車前疏於維護而故障，被告乙○○無法正常運轉而將
    該車駛向對向車道內，致撞擊在對向車道內林正宏駕駛由基隆往瑞芳之３Ｄ─２
    ２３７號自用小客車，旋Ｔ８─９０４３號自用小客車翻覆後又撞擊亦在對向車
    道內由原告丁○○騎乘之ＷＫＯ─２７０號輕型機車，致原告受有左側外傷性氣
    胸，腹部鈍傷併胃、脾臟、胰臟、大腸、後腹腔挫傷瘀血及血腫等傷害，其中脾
    臟因破裂併腹內出血一千五百毫升，已全部切除，無從完全治癒，原告因此支出
    醫藥費新台幣（下同）三萬一千六百六十一元，看護費用二萬二千元，且原告因
    受傷，精神亦受有痛苦，亦請求賠償精神慰撫金二十萬元，以上共計二十五萬三
    千六百六十一元，爰依侵權行為之法律關係請求被告如數賠償，及加計自起訴狀
    繕本送達翌日起至清償日止，按年息百分之五計算之利息等語，並提出醫療費用
    收據八紙、診斷證明書、員工職務證明書、薪資單、員工考勤證明書各一紙、請
    假單二紙為證。
四、經查原告主張被告乙○○於前揭時地駕車，致使原告受有左側外傷性氣胸，腹部
    鈍傷併胃、脾臟、胰臟、大腸、後腹腔挫傷瘀血及血腫等傷害之事實，業經本院
    九十一年度交簡上字第三二號刑事判決判處有期徒刑六月確定在案，有該案刑事
    卷證資料可稽，本院審酌前開卷宗內之道路交通事故調查報告表及現場照片，被
    告乙○○駕駛汽車駛入來車之車道內，且沿途造成左右各三二．二、三二．六公
    尺之輪胎煞車痕，參照一般道路煞車距離與行車速度表，其車當時顯已超過時速
    五十公里之限制。再按行車前應注意方向盤、煞車、輪胎等設置，使之確實有效
    ；又在市區道路，時速不得超過五十公里；且在劃有分向限制線之路段，不得駛
    入來車之車道內，道路交通安全規則第八十九條第一項第一款、第九十三條第一
    項第一款、第九十七條第二款分別定有明文，被告於右開時地駕車，自應注意上
    開規定，而當時為天候、視距均良好等情況，應無不能注意之情形，但其仍疏未
    注意，貿然超速並駛入對向車道，以致肇事，使原告受傷，其駕駛行為有過失至
    明。又原告係因本件事故受有前揭傷害，有診斷證明書在卷可查，被告乙○○之
    過失與原告受有前揭傷害間確有相當因果關係，堪信原告上開主張為真實。故原
    告訴請被告乙○○負侵權行為損害賠償責任，於法有據。
五、又原告主張被告沈璟堂為七十二年五月十一日生，於本件車禍發生時，係未滿二
    十歲之限制行為能力人，被告甲○○既係被告沈璟堂之法定代理人，有其年籍資
    料在卷足憑，又查被告乙○○並無小客車駕駛執照，亦為前開刑事判決認定之事
    實，被告甲○○縱容被告乙○○駕駛其姊沈讌如所有之車輛，亦難認其監督無鬆
    懈之處，從而原告主張被告甲○○應依民法第一百八十七條第一項之規定，就被
    告陳景棠之過失行為負連帶賠償責任，亦屬有據。
六、按因故意或過失，不法侵害他人之權利者，負損害賠償責任；不法侵害他人之身
    體、健康、名譽、自由、信用、隱私、貞操，或不法侵害其他人格法益而情節重
    大者，被害人雖非財產上之損害，亦得請求賠償相當之金額；無行為能力人或限
    制行為能力人，不法侵害他人之權利者，以行為時有識別能力為限，與其法定代
    理人連帶負損害賠償責任。民法第一百八十四條第一項前段、第一百九十五條第
    一項前段、第一百八十七條第一項前段分別有明文。被告沈璟堂不法侵害原告之
    身體健康，原告自得依侵權行為損害賠償請求權請求被告沈璟堂及車禍發生時之
    法定代理人即被告甲○○連帶負損害賠償責任。茲就原告請求之賠償，逐項審酌
    如下：
    （一）醫療費用部分：原告主張因傷支付醫療費用三萬一千六百六十一元，業據
          原告提出與其所述相符之醫療費用收據為證，均屬必要之醫療費用，應予
          准許。
    （二）看護費用：原告於九十一年七月十一日因本件車禍至財團法人長庚紀念醫
          院基隆分院急診，並於七月十二日診斷有腹部鈍傷情形，經安排緊急手術
          ，手術中發現脾臟破裂，胃及大腸受傷損害，直至七月二十七日出院等情
          ，有該院九十二年二月十四日（九一）長庚院基字第三七七六號函可參（
          參見前揭刑事卷宗第三十二頁），足見原告住院期間傷勢嚴重而須看護隨
          身照顧，又原告之母丙○○於九十一年七月十二日、十五日至十九日、二
          十二日至二十六日共計十一日，乃向公司請事假，前往醫院擔任看護，亦
          有員工職務證明書、員工考勤證明書各一紙、請假單二紙為證，按原告雖
          無看護費之支付，但親屬看護所付出之勞力，並非不能評價為金錢，只因
          基於親情身分關係，而無須支出，自不能加惠於侵權行為人，故應衡量僱
          用職業護士之情形，以每日二千元計算，認原告受有相當看護費二萬二千
          元之損害，得向被告請求。
    （三）非財產上損害部分：本院審酌原告因被告乙○○駕車疏於注意致碰撞受傷
          ，被告雖無蓄意傷害故意，然原告因此過失傷害不但侵蝕其體力，且脾臟
          亦因破裂併腹內出血一千五百毫升，而遭全部切除，迄今仍須返院複診，
          而被告事後復未能與原告和解，經民事興訟，造成生活不便，其肉體上暨
          精神上自受有相當之痛苦，及兩造之職業、身分、經濟能力等一切情狀，
          認原告請求二十萬元之精神慰撫金，應屬相當。
七、從而，原告基於侵權行為之法律關係，請求被告連帶賠償二十五萬三千六百六十
    一元，及自起訴狀繕本送達被告之翌日即自九十二年三月二十八日起至清償日止
    ，按年息百分之五計算之利息，為有理由，應予准許。又原告陳明願供擔保以代
    釋明聲請宣告假執行，核無不合，爰酌定相當擔保金額，併准予宣告假執行。
中      華      民      國    九十二    年      七      月    二十三    日
~B臺灣基隆地方法院基隆簡易庭
~B        法      官  林李達
右正本證明與原本無異。
對於本件判決如有不服，應於收受送達後二十日內向本院提出上訴書狀，上訴於本院
合議庭，並按他造當事人之人數附具繕本。
中      華      民      國    九十二    年      七      月    二十八    日
~B        法院書記官  郭廷耀


司法院資訊處製作；財團法人民間司法改革基金會備份。
